【裁判字號】    89,訴,327
【裁判日期】    891122
【裁判案由】    妨害自由
【裁判全文】
臺灣臺中地方法院刑事判決                          八十九年度訴字第三二七號
    公  訴  人  臺灣台中地方法院檢察署檢察官
    被      告  戊○○
    選任辯護人  蔡瑞煙
右被告等因妨害自由案件，經檢察官提起公訴（八十八年度偵字第一八四八一號），
本院判決如左：
    主  文
戊○○共同連續意圖營利，聚眾賭博，處有期徒刑捌月，扣案之六合彩帳冊、簽單各
壹本均沒收。又共同以強暴、脅迫之方法剝奪人之行動自由，處有期徒刑貳年。應執
行有期徒刑貳年陸月，扣案之六合彩帳冊、簽單各壹本均沒收。
    事  實
一、戊○○（綽號「華俊」）與己○○○（另因本案賭博罪部分被判處有期徒刑十月
    確定，妨害自由罪部分被判處有期徒刑二年確定，嗣定其應執行刑為有期徒刑二
    年八月確定）共同意圖營利，且基於概括犯意，自民國八十一、二年間起至八十
    四年十二月三十日止，連續在己○○○台中市○○街○段一二四號住處公眾得出
    入之場所，經營俗稱六合彩賭博，由己○○○擔任大組頭，戊○○投資插花（投
    注股金，分取利潤），每期投資插花新台幣（下同）五十萬元，如賴美雲當期六
    合彩結算贏錢，戊○○可抽取利潤十分之一；如賴美雲當期六合彩結算輸錢，戊○○則以五十萬元為限度負擔損失方式，提供俗稱「二星」、「三星」之六合彩
    賭博，供不特定之人簽選號碼並下注，以核對每星期二、四香港六合彩開出之號
    碼，簽中「二星」者可得簽注賭金五十倍之彩金，簽中「三星」者可得四百七十
    倍彩金，若未中獎，則所簽注之賭金即歸大組頭所得，以此方式聚眾賭博財物。
    且為擴大招攬賭客簽賭，又透過小組頭乙○○、甲○○○夫婦（另案審理），在
    台中市○道路九十一巷卅五號三樓另設據點，負責招攬他人簽賭，並收集簽單、
    簽注賭金給大組頭，簽中時亦由彼夫婦轉付彩金給簽賭人，彼夫婦另僱用綽號「
    小咪」之丙○○及綽號「小安」之丁○○擔任會計。乙○○、甲○○○夫婦均在
    每週二、四日開獎截止前，將簽單傳真給大組頭，並從收取之簽注賭金中抽取一
    定成數之佣金得利。
二、八十四年十一月間，己○○○因經營前開六合彩賭博，屢次虧損達一億五千萬元
    ，戊○○亦因而損失四百多萬元，適己○○○由丙○○、丁○○處得到消息，懷
    疑乙○○、甲○○○夫婦在丙○○、丁○○二人之協助下，以詐賭方式贏錢，亦
    即在其取得己○○○之信任後，於每期開獎後之數分鐘內，由張、劉二女將未中
    獎之簽單抽出，換成中獎號碼傳真給己○○○，詐取中獎賭金，戊○○得知，即
    表示將幫忙處理。彼二人即基於共同犯意之聯絡，推由戊○○指使綽號「阿棋」
    、「阿興」等七名不詳姓名之成年男子，於八十五年一月十日凌晨零時三十分許
    ，持有無殺傷力不詳之槍枝及不明兇器分乘兩輛汽車至台中市○區○道路九十一
    巷卅五號三樓，將乙○○、甲○○○夫婦及丙○○、丁○○等四人，以強暴方法
    用眼罩蒙住四人之雙眼、又對其中乙○○、甲○○○二人再以膠帶貼嘴，以手銬
    銬手，以繩索捆身之後，分別押入車內載往台中縣太平市某處空屋內加以私行拘
    禁，並隨即聯絡己○○○前去處理，己○○○於當日凌晨五時許抵達之後，即向
    乙○○等人強索被詐賭輸去之賭金一億五仟萬元，先由己○○○出手掌摑乙○○
    、甲○○○之後，另外七人亦對乙○○等四人施強暴以拳打腳踢，且以不明兇器
    拍打，致乙○○左大腿及右大腿瘀血、右手第三指及左小腿擦傷、前胸及臉部亦
    瘀血受傷，甲○○○左眼眶、左下巴、左右大腿、右臀部、右上臂等處瘀血受傷
    。在雙方討價還價中，己○○○等人還揚言如不解決即要挖洞埋掉及打斷一支腳
    等語相脅迫，乙○○等四人遂答應賠款，由乙○○及甲○○○分別簽發本票各一
    張，面額為三千五百萬元及三千萬元，並書立一紙內容為「因調牌未傳給己○○○，致其損失而自願賠償」等語之切結書，連同丙○○及丁○○被迫承諾應分擔
    賠償部分而分別簽發之面額三百萬元及六十萬元本票各一張，交與己○○○收執
    ，四人均因而被強迫行無義務之事。丙○○及丁○○於當天傍晚五、六時許先獲
    釋離去，而甲○○○繼續被扣留，乙○○則由四名男子於當日上午十時卅分許押
    往台中市農會西區分部借款一千萬元，匯入己○○○所有台中巿第二信用合作社
    中興分社第00－00－000000－0號帳戶內，己○○○當天即提領八百
    萬元，除支付「阿棋」、「阿興」等人三百萬元外，五百萬元用於清償所欠他人
    之債務。乙○○於借款匯入己○○○帳戶之後，繼被押往台中市西區戶政事務所
    申領其本人之戶籍謄本及印鑑證明，並押回其住處取出不動產證件，以便辦理不
    動產借款或過戶之用。翌（十一）日甲○○○被押往台中縣烏日鄉戶政事務所申
    領其本人之戶籍謄本及印鑑證明，乙○○則被押赴台中市西區戶政事務所領取其
    次子林順義之戶籍謄本及印鑑證明。至第三日（即一月十二日），乙○○、甲○○○便由數名不詳姓名人押至台中市○○路○段七十一巷內「綠灣大廈」四樓之
    忠宏建設公司，將如附表編號一－六、七－九、一０－一一、一二－一三、一四
    －一六所示之不動產，分別以六百三十九萬九千五百元、二百八十萬四千一百元
    、一千八百萬元、六百萬元、八百萬元之代價出售，由不知情之蔡承助以其妻張
    春美名義訂約承購，並委由不知情之代書林大勳負責辦理過戶手續，且由乙○○
    簽發台中巿第十一信用合作社復興分社面額五十萬元（已止付）及九萬零五百元
    （已兌領）支票各一張，充當稅捐等費用，而蔡承助已先後交付價金二千萬元，
    由乙○○及自稱受乙○○委託之代理人林明華收受後轉交給己○○○。另又要求
    甲○○○將如附表編號一七－廿六所示原由己○○○及吳文哲所購買其後又讓渡
    給甲○○○之不動產轉讓給己○○○，由甲○○○書立讓渡字條二張，略載：「
    本人甲○○○因財務困難，願將．．．轉讓給己○○○，請貴公司准予」，交給
    己○○○，使己○○○得以持向建商協亨建設公司辦理產權過戶手續以取得各該
    不動產。及至上開出賣及讓渡手續辦畢之後，乙○○、甲○○○始於同日（一月
    十二日）下午四時許，被載回台中市○道路九十一巷三十五號住處附近釋放，而
    重獲自由。
三、案經被害人乙○○、甲○○○訴由台中市警察局第二分局報請台灣台中地方法院
    檢察署檢察官偵查後，對己○○○部分起訴，經台灣高等法院台中分院判決確定
    後，經台灣台中地方法院檢察署檢察官對戊○○部分自動檢舉偵查起訴。
    理  由
一、訊據被告戊○○矢口否認有共同妨害自由之犯行，辯稱：他與另案被告己○○○
    並無金錢上的往來，亦未與她合夥經營六合彩。另案被告己○○○有要他處理六
    合彩詐賭的事，但他告知另案被告己○○○，他沒替人處理詐賭的事。他知道被
    害人等被押，是有一天早上五、六點左右另案被告己○○○的小叔來找他，說有
    件六合彩賭博有糾紛，因他比較會講話，要他從中協調。他當時有看到六、七個
    人在現場，另案被告己○○○有在現場，有聽他們談有關六各彩詐賭的事。他當
    時協調並無結果，後來離開現場，他並未參與押被害人等云云。惟查：
（一）另案被告己○○○於前案賭博及妨害自由案件中坦承於八十年十二月三十日起
      至八十四年十二月三十日止，在其台中市○○街○段一二四號住處，經營六合
      彩賭博，擔任組頭提供「二星」及「三星」簽單，供人簽選號碼下注金錢，並
      由綽號「華俊」之戊○○投資插花，即投注股金，分取利潤，又透過乙○○、
      甲○○○夫婦擔任大柱腳，負責招攬他人簽賭，以核對每星期二、四香港六合
      彩開出之號碼，簽中者可得五十倍或四百七十倍賭金，若未中獎，則所簽注之
      賭金即歸組頭所得等共同意圖營利，聚眾賭博之事實。於本案偵查中供稱被告
      只是插花，每期投資插花五十萬元，如賴美雲當期六合彩結算贏錢，被告可抽
      取利潤十分之一；如賴美雲當期六合彩結算輸錢，被告則以五十萬元為限度負
      擔損失（八十八年度偵字第一八四八一號偵查卷第七十頁）。於本院亦供稱被
      告係自八十一、二年間起插股與渠一起做六合彩，輸贏依插股成數來計算（八
      十九年六月十九日訊問筆錄）。並有扣案之六合彩帳冊、簽單各一本可稽。
（二）另案被告己○○○於前案坦承他於八十四年十二月間，因經營六合彩賭博，輸
      達一億五千萬元，戊○○亦賠下四百萬元，嗣由「小咪」、「小安」處得到消
      息，懷疑乙○○、甲○○○夫婦以詐賭方式贏錢，將未中獎之簽單抽換成中獎
      號碼，詐取伊中獎賭金，戊○○得知，即表示將幫忙處理，迨至八十五年一月
      十日凌晨五時許，伊接獲通知前往台中縣太平市之空屋，出手掌摑乙○○、甲○○○夫婦後，由乙○○及甲○○○分別簽發本票各一張，面額為三千五百萬
      元及三千萬元，並書立一紙自願賠償之切結書，連同丙○○及丁○○分別簽發
      之面額三百萬元及六十萬元本票各一張，交伊收執，同日上午，並由乙○○向
      農會借款一千萬元匯入伊在二信之帳戶內，伊當天即領出其中之八百萬元，第
      三天，乙○○、甲○○○又將其不動產出售，並書立如附表編號一七－廿六所
      示不動產讓渡字條等事實。渠於警訊時亦坦承：「因為他們（指乙○○等人）
      欠我六合彩賭資及詐賭欠我一億五千萬元沒有還我，我才叫人押他們逼債」、
      「他們是自八十五年一月十日押至一月十二日下午十六時，押了他們三天，乙○○、甲○○○夫妻二人害我．．．我走頭無路，所以我就叫人押他們逼債」
      、「當天（十日）乙○○到台中市農會西區分社一千萬元到我二信中興分社
      帳戶我戶內」、「我領八百萬元出來，支付給綽號阿興、阿棋等人三百萬元，
      五百萬元支付其他債務」等語（（八十五年度偵字第二九七二號偵查卷第九頁
      背面、第十頁、第十三頁），在偵查中並稱：「是乙○○、甲○○○他們夫妻
      詐賭，我才會輸一億五千萬元，所以我才叫他們去處理要錢回來」（八十五年
      度偵字第二九七二號偵查卷第卅頁、第一八五頁正面）。又被告在警訊時及偵
      查中雖謂：「我是叫阿棋、阿興之男子請（押）乙○○與甲○○○走的」、「
      我是叫阿棋、阿興等人押到台中縣太平市一棟透天空房子內」、「阿棋、阿興
      是我的股東」云云（八十五年度偵字第二九七二號偵查卷第九頁、第卅頁背面
      ），然參酌其後於本院及台灣高等法院台中分院（以下簡稱台中高分院）供述
      ：「我是不想連累另一股東，是一個叫華俊的，他是我合夥股東，他委託阿興
      他們去處理」（本院八十五年度訴字第一七一０號刑事卷第十五頁）、「華俊
      說他也虧了四百多萬元」（台中高分院八十六年度上訴字第一六六六號刑事卷
      第十九頁）。被告於偵查及本院亦均坦承渠綽號係「華俊」。（八十八年度偵
      字第一八四八一號偵查卷第五六頁背面、本院八十九年十月二十五日訊問筆錄
      ）。於本院亦當庭供稱被害人乙○○詐賭之事係丙○○告知她的，她有請被告
      處理此事，後來被告處理此事，和解時叫她過去。後來她給被告三百萬元，及
      一張和解時三百五十萬元支票（八十九年六月十九日訊問筆錄）。
（三）另案被告己○○○因懷疑被害人乙○○、甲○○○夫婦以抽換簽單號碼之方法
      詐賭贏錢，遂叫人押走被害人，並以私行拘禁之方法剝奪其行動自由，逼其答
      應賠款而行無義務之事等犯罪事實，已據被害人乙○○、甲○○○於前案指述
      甚詳。被害人甲○○○於本院亦証稱她們是被一群人押走，限制自由三天，被
      害人丙○○、丁○○先被放走（八十九年六月十九日訊問筆錄）。被害人乙○○雖經本院傳訊無著，惟渠於偵查中供稱是「華俊」（即被告）叫手下將他們
      從衛道路押到一個不知名的空，被押到時約凌晨零時三十分許，「華俊」就在
      那裡，「華俊」有叫其他在場的人打他們，並拿一把刀子砍他右手手指，又拿
      一條繩子纏住他脖子，說要砍斷一隻手一隻腳，將他埋掉（八十八年度偵字第
      一八四八一號偵查卷第七六頁背面）。被害人丙○○在本院亦証稱她與乙○○
      、甲○○○夫婦及「小安」四人，確有於前開時被歹徒矇住眼睛押至某處空屋
      ，講話有迴音，並問有關六合彩虛報吃牌之類的事，且逼她們於簽發本票，簽
      發金額是以她們到被害人乙○○處工作時間來算等情（八十九年九月六日訊問
      筆錄）。被害人乙○○、甲○○○被毆打受傷之事實，亦據渠等供明在卷，並
      有診斷證明書附卷可稽。被害人乙○○於前案審理中，在本院亦供稱由二億到
      六千萬元，是華俊及另案被告己○○○與他們夫婦四人談的，第二天他和華俊
      談，華俊心軟讓我們五百萬，說以後還六千萬就好，足以證明在被告確有與另
      案被告己○○○向被害人強索其輸去之賭金一億五千萬元，雙方討價還價之過
      程中，被告確有同時在場（本院八十五年度訴字第一七一０號刑事卷第卅二頁
      ），參諸另案被告己○○○在警訊時坦承叫人押走被害人，及前案審理中與本
      案在本院之供述，本件應係在被告得知乙○○、甲○○○夫婦涉嫌詐賭之事，
      即表示將幫忙處理，被告遂與另案被告己○○○基於共同犯意之聯絡，推由戊○○指使綽號「阿棋」、「阿興」等七名不詳姓名之成年男子，將被害人押出
      強索所謂被詐賭金，至為明灼。
（四）證人林大勳、蔡承助、張春美對於蔡承助於八十五年一月十二日在台中市○○
      路○段七十一巷內「綠灣大廈」四樓之忠冠建設公司與被害人乙○○、甲○○○訂約購買如附表編號一－六、七－九、一○－一一、一二－一三、一四－一
      六所示不動產，由代書林大勳負責辦理過戶手續，已交付價金二千萬元之事實
      ，均證述屬實。雖彼等皆稱：當場未見被害人遭受挾持，也看不出有何異樣云
      云。但彼等均一致證實：另有數名不詳姓名之年青人，帶同被害人到場，事後
      亦與被害人一起離開等情，顯見被害人指訴：「那些人都帶有手槍」、「先前
      已被他們挾持凌虐，又事先威脅我們必須完全配合．．．我們才不敢不配合，
      實際上那些人都隨時跟在場，我們身心受威脅，不敢反抗」等語，衡諸常情，
      尚屬可信。至被害人乙○○、甲○○○二人分別被單獨押赴台中市農會西區分
      部借款款或申領戶籍謄本及印鑑證明，固有掙脫求救之機會，然依被害人乙○○所述：「當時那些人押住我．．．而且甲○○○還留在原處當人質，我顧
      慮到她的安全，不敢離開」等情，亦非全然無據。而本件實施犯罪之歹徒，年
      齡都在二十歲以上，為成年人，則經被害人乙○○於警訊時供明（八十五年度
      偵字第二九七二號偵查卷第十六頁正面）。又被害人固指：「歹徒持手槍押我
      及我妻子甲○○○」、「用開山刀輕砍我右手及刀面拍打」、「其中一人有拿
      真的子彈碰我嘴巴，告訴我這是真槍」云云（偵二九七二卷第十四頁反面、第
      十五頁正面），但被害人既係在倉惶中遭挾持，且其眼睛亦被蒙上眼罩（見同
      上第十四頁反面），而被害人所指之手槍、開山刀、子彈均未經查獲扣案，故
      其槍枝、子彈究竟是否具殺傷力，是否真槍實彈，是否確為開山刀，均尚欠明
      確，不能單憑被害人之上開陳述，即遽予認定。
（五）此外，並有不動產買賣契約書兩份、乙○○委任林明華代收價款之委任書一紙
      、代書林大勳為辦理過戶所製作之土地登記申請書、買賣所有權移轉契約書、
      乙○○與甲○○○及其次子林順義之印鑑證明、土地所有權狀、甲○○○書立
      之讓渡字條二張等影本及台中市農會函送乙○○存款帳戶貸款一千萬元出之
      款委託書及存款餘額明細清單、台中巿第二信用合作社函送己○○○帳戶往
      來明細資料及入戶電一千萬元之款解付傳票等附卷可資佐證。
    從而，被告前開所辯，尚不足採。本件事証明確，被告前開等犯行，均堪認定。
四、核被告所為，其投資插花六合彩賭博部分係與另案被告己○○○等人共犯刑法第
    二百六十八條意圖營利供給賭博場所及聚眾賭博罪，與同法第二百六十六條第一
    項前段在公眾得出入之場所賭博財物罪。起訴書論罪欄內雖未論及此部分犯罪，
    惟犯罪事實欄第一段已載有被告此部分犯罪事實，本院對此已起訴之犯罪事實，
    自應予審酌，附此敘明。被告與己○○○及乙○○、甲○○○、丙○○、丁○○
    等人共同犯罪，彼此間有犯意聯絡及行為分擔，均為共同正犯。被告與其餘共犯
    於當期香港六合彩開獎前之多次接續行為，均係當次意圖營利供給賭博場所及意
    圖營利聚眾賭博，與在公眾得出入之場所賭博財物犯行之一部行為。而於每期開
    獎前接續行為中之意圖營利供給賭博場所及意圖營利聚眾賭博，與公眾得出入之
    場所賭博財物，均係基於一個賭博犯意之決定，以達成同一犯罪之各個舉動，為
    一行為觸犯前開三罪名，屬想像競合犯，應從情節較重之意圖營利聚眾賭博罪處
    斷。再被告所犯上開之罪，時間緊接，犯罪構成要件相同，顯係基於概括犯意反
    覆為之，為連續犯，應論以一罪，並加重其刑。再被告等人押走被害人四人，將
    之私行拘禁部分所為，係犯刑法第三百零二條第一項之私行拘禁罪，其以一行為
    觸犯私行拘禁被害人四人數罪名，為想像競合犯，應依刑法第五十五條規定，從
    一重處斷。至其對被害人所施恐嚇之危險行為、使其行無義務之事之低度行為，
    均為上開私行拘禁以非法方法剝奪被害人行動自由之實害、高度行為所吸收，不
    另論罪。又被害人被打傷部分被害人乙○○、甲○○○部分係另犯刑法第二百七
    十七條第一項之普通傷害罪，公訴人雖認此部分為私行拘禁之部分行為，不另論
    罪。惟依前開被害人受傷情形觀之，被告等人顯另有傷害被害人乙○○、甲○○○之故意，而非強暴脅迫之當然結果，應另成立普通傷害罪。被告與另案被告己○○○及綽號「阿棋」、「阿興」等不詳姓名之成年人之間，就前開私行拘禁及
    傷害罪部分有犯意聯絡及行為分擔，應論以共同正犯。又其所犯上開私行拘禁及
    傷害二罪，有方法結果之牽連關係，應依刑法第五十五條規定，從一情節較重之
    私行拘禁罪處斷。被告所犯前開賭博及私行拘禁二罪間，罪名與犯罪構成要件不
    同，犯意各別，應分論併罰。爰審酌被告之品行、插股經營六合彩，助長賭風、
    因插股經營六合彩受有損失而為前開犯行、押人並私行拘禁，嚴重侵害人權中之
    個人自由權利，且破壞社會秩序至鉅，目無法紀，及其犯罪後之態度等一切情狀
    ，分別量處如主文所示之刑，並定其應執行刑，以示懲儆。
五、扣案六合彩帳冊、簽單各一本係共同正犯即另案被告己○○○所有，供經營六合
    彩所用之物，並依刑法第三十八條第一項第二款規定宣告沒收。
六、據上論斷，應依刑事訴訟法第二百九十九條第一項前段，刑法第二十八條、第五
    十六條、第二百六十八條、第三百零二條第一項、第二百七十七條第一項、第五
    十一條第五款、第五十五條、第三十八條第一項第二款，罰金罰鍰提高標準條例
    第一條前段，判決如主文。
本案經檢察官宋恭良到庭執行職務。
中      華      民      國    八十九  年      十一    月      二十二    日
                                臺灣台中地方法院刑事第一庭
                                    法  官  鄭文祺
右正本證明與原本無異。
如不服本判決，應於判決送達後十日內向本院提出上訴狀，上訴於臺灣高等法院臺中
分院( 須附繕本 )。
                                    書記官
中    華      民      國    八十九  年      十一    月      二十二    日
附表：
編號  名稱        座        落                  面積（公頃）  所有權名義人
 １、 土地  台中市南屯區○○○段一三二之五九號  ○‧○一○三     甲○○○
 ２、 同右  同右段一三二之六○號                同右             同右
 ３、 同右  同右段一三二之六九號                ○‧○○九七     同右
 ４、 同右  同右段一三二之七○號                同右             同右
 ５、 同右  同右段一三二之七一號                ○‧○一八九     同右
 ６、 同右  同右段一三二之六○號                ○‧○一一四     同右
 ７、 同右  同右段一三二之八六號                ○‧○一○三     同右
 ８、 同右  同右段一三二之八七號                同右             同右
 ９、 同右  同右段一三二之八八號        同右             同右
 １０ 、同右  台中市○區○○段七五之九號          ○‧○一二九  乙○○、林順
                                                              義各二分一
  、建物  台中市○區○○段建號九四五號        二三六‧三七     同右
            （門牌號碼台中市○○○路九十九號）    平方公尺
  、土地  台中縣大里市○○段九○七號          ○‧○一一四三五 甲○○○
  、建物  同右市○○段建號七七五號            一八四‧九六     同右
            （門牌號碼同右市○○路三八八號）      平方公尺
  、土地  台中市○區○○○段六四之四二號      ○‧○○八一     乙○○
  、同右  同右段六四之七七號                  ○‧○○三八     乙○○
  、建物  台中市○區○○○段建號一三九三號    ○‧○一二九     乙○○
            （門牌號碼同右市○道路九一巷三五號）一五二‧八三
                                                  平方公尺
  、土地 台中市○區○○段五○至五三號四筆土地  共同持分        甲○○○
      建物     上案名大地球之編號８Ａ店舖
  、同右 同右編號８Ｂ店舖                      同右            同右
  、同右 同右編號８Ｃ店舖                      同右            同右
  、同右 同右編號９店舖                        同右            同右
  、同右 同右編號５Ｆ店舖                      同右         原所有權人為
                                                              吳文哲（已轉
                                                              讓甲○○○惟
                                                              尚未過戶）
  、同右 同右編號１１Ａ店舖                    同右            同右
  、同右 同右編號１１Ｂ店舖                    同右            同右
  、同右 同右編號１２Ａ店舖                    同右            同右
  、同右 同右編號１１ＦＢ７套房                同右            同右
  、同右 同右編號１１ＦＢ８套房                同右            同右
附錄：
刑法第二百六十八條
刑法第三百零二條第一項：私行拘禁或以其他非法方法，剝奪人之行動自由者，處五
年以下有期徒刑，拘役或三百元以下罰金。


司法院資訊處製作；財團法人民間司法改革基金會備份。
